臺灣臺北地方法院簡易民事判決
110年度北簡字第15101號
原      告  楊秀光  

訴訟代理人  梁乃文律師
複 代理 人  王平成律師
被      告  葉宗澄（原名葉修銘）


訴訟代理人  徐景星律師
            陳柏宏律師
上列當事人間請求返還不當得利事件，本院於民國一百一十一年
八月十八日言詞辯論終結，判決如下︰
    主    文
被告應給付原告新臺幣壹仟壹佰肆拾陸萬肆仟陸佰零貳元，及自
民國一百一十年十月十五日起至清償日止，按年息百分之五計算
之利息。
原告其餘之訴駁回。
訴訟費用新臺幣壹拾貳萬壹仟肆佰柒拾貳元由被告負擔百分之九
十二，餘由原告負擔。
本判決第一項得假執行。但被告如以新臺幣壹仟壹佰肆拾陸萬肆
仟陸佰零貳元為原告預供擔保，得免為假執行。
原告其餘假執行之聲請駁回。
    事    實
甲、原告方面：
一、聲明：㈠被告應給付原告新臺幣（下同）一千二百四十三萬
    零三百四十四元，及自起訴狀繕本送達翌日（即民國一百一
    十年十月十五日）起至清償日止，按年息百分之五計算之利
    息；㈡原告願供擔保請准宣告假執行。
二、陳述略稱：
  ㈠緣原告為坐落臺北市○○區○○段○○段○○○○○○○○○○○○○地號土地（
    下爭系爭土地），門牌號碼臺北市○○區○○路○○○巷○號未辦理
    保存登記建物（下稱系爭建物）之事實上處分權人。原告於
    一百零一年八月十三日與被告簽訂房屋租賃契約（下稱系爭
    租賃契約），就系爭建物成立定期租賃關係，而被告於承租
    系爭建物後，即於系爭建物經營「桂香－私宅Flower No’5 R
    SVP」餐廳（下稱系爭餐廳），就系爭建物具有使用收益權
    限，合先敘明。
　㈡嗣因系爭建物就坐落之土地有無使用權發生爭議，國防部政
    治作戰局向原告及被告提起請求返還土地暨不當得利等訴訟
    ，經本院以一○三年度重訴字第一二三八號民事判決命被告
    應自系爭建物遷出，而原告應將系爭建物拆除暨返還土地予
    國防部政治作戰局。該判決就被告部分於民事第一審即告確
    定，就原告部分於一百零九年間經最高法院以一○九年度台
    上字第二二○一號民事判決後方判決確定（下稱另案確定判
    決），判決結果為原告須將系爭建物拆除騰空並將坐落之土
    地返還予國防部政治作戰局，且自一百零四年五月一日起至
    返還系爭建物坐落土地之日止，分別按月給付國防部政治作
    戰局七萬五千五百八十九元及十萬八千三百二十九元，共計
    十八萬三千九百一十八元之金額。國防部政治作戰局並以本
    院一一○年度司執字第七三○○四號提起拆屋還地等強制執行
    事件在案。原告於上開訴訟進行期間，即於一百零六年四月
    十八日發函予被告為終止系爭租賃契約之表示，並請求被告
    限期遷出系爭建物。依系爭租賃契約第五條第二項及第三項
    約定，系爭租賃契約終止後，被告自應依第五條第三項規定
    立即遷出並返還系爭建物予原告，俾便原告履行對於國防部
    政治作戰局返還土地之義務。
　㈢詎系爭租賃契約終止後，被告竟拒不遷讓返還系爭建物予原
    告，且持續占有使用至一百一十年八月間，其受有免繳租金
    之利益，致原告無法使用收益系爭建物，受有相當於租金之
    損害，自構成不當得利；且原告依上開另案確定判決拆除系
    爭建物並返還土地之前提，須被告履行遷出系爭建物之義務
    在先，原告方能拆除騰空系爭建物並將坐落之土地返還予國
    防部政治作戰局。然被告無視原告一百零六年間所為終止系
    爭租賃契約之意思表示，繼續占有系爭建物經營餐廳至一百
    一十年八月間，其違約未履行返還租賃物義務之行為，致原
    告每月須給付國防部政治作戰局高達十八萬三千九百一十八
    元，堪認係原告因被告債務不履行所受之遲延損害；再者，
    被告於一百一十年八月間遷出系爭建物，惟其竟未經同意逕
    自拔除原屬原告所有且具有經濟價值之桂花，更留置如木櫃
    、冷藏櫃、垃圾雜物、外推增搭建物及棚架等大量廢棄物，
    使原告受有經濟作物遭盜取之損失七十二萬元及搬遷處理該
    等廢棄物費用二十四萬五千七百四十二元之財產損害。爰依
    民法第一百七十九條、第一百八十四條第一項前段及系爭租
    賃契約等法律關係等提起本件訴訟。
　㈣本件聲明第一部分依據民法第一百七十九條及第一百八十四
    條第一項前段，第二部分租約終止後被告不還所生給付遲延
    損害依據民法第二百三十一條第一項及第一百七十九條請求
    ，第三部分依據被告拔除原告所有之桂花且留有大量廢棄物
    於系爭建物致原告受有損害，這部分是依據民法第一百八十
    四條第一項前段及系爭租賃契約第五條第四項請求。被告所
    提出證物不能證明被告答辯的主張，兩造無法調解原因係金
    額差距太大。
　㈤本件被告違反契約義務及法律規定之行為，致原告受有共計
    一千二百四十三萬零三百四十四元之損害，分述如下：
　　⑴系爭租賃契約終止後，被告拒不遷讓返還系爭建物，且持
      續占有使用至一百一十年八月間，其受有相當於租金之利
      益且致原告受有損害，同時亦不法侵害原告之事實上處分
      權，是被告應給付相當於租金之不當得利或賠償原告所受
      損害共二百零四萬八千元：
　　  ①原告於一百零六年四月十八日發函予被告終止系爭租賃
        契約，該函於隔日即送達被告，被告應於收受函文之日
        起十五日內遷出系爭建物，即被告至遲應於同年五月五
        日前遷出並返還系爭建物予原告。惟被告竟悖於民法第
        四百五十五條規定，遲未返還系爭建物予原告，且自斯
        時起無正當權源占有使用該建物及坐落之土地，獲有相
        當於租金之利益，並致原告無法使用收益系爭建物而受
        有損害。此外，被告債務不履行之行為亦不法侵害原告
        之事實上處分權，原告依民法第一百七十九條及第一百
        八十四條第一項前段規定請求被告給付相當於租金之不
        當得利或賠償原告所受損害，洵屬有據。
　　  ②又原告實無從得知被告確切遷出之日期，惟系爭餐廳之F
        acebook粉絲專頁係於一百一十年七月三十一日刊登停
        業公告，原告隨後於同年八月十日接獲被告電話通知遷
        出，故以一百零六年五月五日起至一百一十年八月十日
        止作為被告無權占有系爭建物之期間。又依據系爭租賃
        契約第二條第二項及第三條第一項約定，兩造於系爭租
        賃契約明定之租金數額縱顯低於該區之租金行情，原告
        仍以系爭租賃契約所載每月四萬元計算被告所應返還免
        繳租金之不當得利數額及所應給付相當於租金之損害賠
        償數額。
　　  ③被告辯稱「原告已於一百零六年五月四日拋棄對系爭建
        物之事實上處分權，對系爭建物已無占有、使用、收益
        等權能可資主張」，與另案確定判決之認定不符。倘被
        告主張為真，另案確定判決豈能裁判原告應將系爭建物
        拆除騰空並將坐落之土地返還予國防部政治作戰局，且
        自一百零四年五月一日起至返還系爭建物坐落土地之日
        止，分別按月給付國防部政治作戰局七萬五千五百八十
        九元及十萬八千三百二十九元，共計十八萬三千九百一
        十八元之金額？國防部政治作戰局又豈能於一百一十年
        間提起拆屋還地強制執行事件？易言之，原告對系爭建
        物具事實上處分權，且有占有、使用、收益、事實上處
        分及交易等支配權能，乃係另案確定判決之立論基礎，
        亦係國防部政治作戰局提起強制執行事件之前提事實，
        尚難容被告任意主張。
　　  ④被告辯稱原告已於一百零六年五月四日拋棄系爭建物之
        事實上處分權云云，顯與事實不符，且有自相矛盾之嫌
        。原告對系爭建物具事實上處分權，且有占有、使用、
        收益、事實上處分及交易等支配權能，為另案確定判決
        認定原告應拆除系爭建物返還土地之事實基礎，且為國
        防部政治作戰局依民法第七百六十七條第一項向原告請
        求之依據。此客觀事實既經另案確定判決確定在案，即
        無可能同時存在「原告具事實上處分權」及「系爭建物
        為無主物」二歧異且矛盾之客觀狀態。又倘若原告確實
        如被告所稱，業因拋棄而喪失系爭建物之事實上處分權
        ，且系爭建物經原告拋棄後已成「無主之物」，則法院
        當無可能直至一百一十年七月二十日仍寄發執行命令命
        原告將系爭建物拆除騰空並將坐落之土地返還予國防部
        政治作戰局，再再證明被告所辯顯與事實不符。
　　  ⑤至被告辯稱其並無拒不遷讓返還，且原告得逕自清除、
        自由處分被告物品云云，更屬荒唐。系爭租賃契約終止
        後，被告持續於系爭建物經營系爭餐廳直至一百一十年
        七月三十一日，原告如何能委請工程公司進入系爭建物
        拆除及清運廢棄物？倘原告真如被告所述逕自拆除、自
        由處分，導致被告顧客人身安全、被告商譽等受有損害
        ，非但無法平息本件爭議，恐進一步衍生其他糾紛，此
        當非原告所願。被告就停業及搬遷時間所為答辯，全然
        與卷證資料所呈現之客觀事實大相逕庭、南轅北轍，洵
        屬無據。
　　  ⑥雙方於系爭租賃契約第八條第二項定有違約處罰，亦證
        系爭租賃契約特別著重被告於契約終止或期滿後之限期
        搬遷義務，避免被告拒不遷出系爭建物之違約行為，致
        原告遭第三人主張權利、請求賠償，或有其他致原告受
        有損害之情事發生。
　　  ⑦綜上，被告應給付原告二百零四萬八千元【計算式：40,
        000元×（51＋6/30）＝2,048,000元】。
  　⑵系爭租賃契約終止後，被告拒不遷讓返還系爭建物，致原
      告每月須給付國防部政治作戰局高達十八萬三千九百一十
      八元，衡屬債務人給付遲延所生之損害，是被告應賠償原
      告所受損害共九百四十一萬六千六百零二元：
　　  ①系爭建物經另案確定判決認定為無權占用所坐落之土地
        ，判命原告將系爭建物拆除騰空並返還坐落之土地予國
        防部政治作戰局；原告並應自一百零四年五月一日起至
        返還系爭建物坐落土地之日止，按月給付十八萬三千九
        百一十八元予國防部政治作戰局。然自系爭租賃契約簽
        訂時起原告即將系爭建物交予被告占有，原告拆除系爭
        建物並返還土地之前提，須被告履行遷出系爭建物之義
        務在先，惟被告於另案一審判決確定後遲不主動遷出，
        原告遂於一百零六年四月十八日發函予被告終止系爭租
        賃契約並請求其遷出系爭建物，詎被告竟拒不遷出系爭
        建物，持續無權占有使用該建物，並遲延至一百一十年
        八月間始履行其返還租賃物之義務。其無權占有使用系
        爭建物及坐落之土地，致原告遭國防部政治作戰局請求
        每月十八萬三千九百一十八元之不當得利，國防部政治
        作戰局更透過強制執行程序超額扣押原告之財產，嚴重
        影響原告財產權益。是以，被告遲延遷出系爭建物之行
        為，使原告一百零六年五月五日起至一百一十年八月十
        日止受有九百四十一萬六千六百零二元之遲延損害〔計
        算式：183,918元×（51＋6/30）≒ 9,416,602元，小數點
        四捨五入〕，原告自得依民法第二百三十一條第一項請
        求損害賠償，至為明灼。
　　  ②況自系爭租賃契約終止時起，原告已非無權占有系爭建
        物所坐落土地之人，被告則有無權占有系爭建物所坐落
        土地之事實，是以自該日起即應由被告對國防部政治作
        戰局負擔給付系爭建物占用土地所生相當於租金之不當
        得利責任，原告自該日起則毋庸給付，方符合法秩權益
        歸屬之價值判斷。惟因系爭判決判命原告向國防部政治
        作戰局給付相當於租金之不當得利，且國防部政治作戰
        局亦對原告聲請強制執行取償，使被告則受有毋庸再向
        國防部政治作戰局給付之利益，而原告受有損害。
　　  ③綜上，被告應給付原告九百四十一萬六千六百零二元。
  　⑶被告未經同意逕自拔除原屬原告所有且具有經濟價值之桂
      花，更留置大量廢棄物於系爭建物，使原告受有經濟作物
      遭盜取之損失並負擔處理該等廢棄物之工程費用，被告應
      賠償原告所受財產損害共九十六萬五千七百四十二元：
　  　①被告於一百一十年八月間遷出系爭建物時，未經同意逕
        自拔除原屬原告所有且具有經濟價值之桂花，核屬故意
        不法侵害原告之所有權，致原告受有七十二萬元之損害
        ，被告應負損害賠償責任，當屬無疑。
　  　②依系爭租賃契約第五條第四項約定，被告於一百一十年
        八月間遷出系爭建物後，竟留置如木櫃、冷藏櫃、垃圾
        雜物、外推增搭建物及棚架等大量廢棄物於系爭建物內
        及周邊土地，經原告通知仍不為清理，迫使原告須委任
        他人清除該等廢棄物，此有工程承攬契約所附報價單第
        六項至第十項工作項目可證，費用含稅計二十四萬五千
        七百四十二元。
　  　③原告種植之桂花既經被告盜取而與土地分離，於分離時
        即得獨立成為原告所有之動產，則被告逕自拔除並竊取
        原告所有且具有經濟價值之桂花，當應負損害賠償責任
        。被告主張「土地屬國防部政治作戰局所管理之國有土
        地之事實，業經歷審法院所認定。桂花既然屬於土地之
        一部，非獨立之物，則桂花之所有權應歸屬土地之所有
        權人…」云云，固非無見，然該等桂花為原告所種植而
        具有收取權，在尚未與土地分離時固屬土地所有權人所
        有，惟於桂花遭被告侵權盜取時，顯已與土地分離而得
        為獨立之動產，且所有權當應歸屬於原告所有，是被告
        未經原告同意逕自竊取桂花，核已侵害原告之所有權而
        應負損害賠償責任，殆屬無疑。
　  　④綜上，原告依民法第一百八十四條第一項前段及系爭租
        賃契約，就上開損失向被告請求九十六萬五千七百四十
        二元（計算式：720,000＋245,742＝965,742）。
  　⑷基上，被告違反契約義務及法律規定之行為，致原告受有
      共計一千二百四十三萬零三百四十四元之損害（計算式：
      2,048,000＋9,416,602＋965,742＝12,430,344）。
　㈥系爭租賃契約第五條第三項明定「被告不得向原告（即出租
    人）請求任何費用」，已特約排除民法第四百三十一條之適
    用，被告自不得以為系爭建物支出必要及有益費用為由而請
    求原告償還不當得利，其抵銷之主張洵屬無據：
　　⑴被告提出被證二及被證三作為其耗費鉅資整修系爭建物之
      佐證，然其中大多為其內部自行製作之現金支出傳票及支
      出證明單等，其自製單據之真實性容非無疑，且眾多單據
      中僅有一張由外部水電工程行開立之統一發票，其上卻記
      載買受人為良澄吉時國際有限公司，被告創立經營之餐廳
      甚多，包含香頌私宅洋樓、波記私宅打邊爐、波記茶餐廳
      等，該水電工程是否係為被告所經營之其他餐廳施作？如
      何能證明該水電工程費用與系爭建物相關？於租賃關係終
      止時，現存之增價額為何？被告均未盡其舉證責任，空言
      泛稱其就系爭建物支出有益費用逾二百萬元，當屬無稽。
　　⑵姑且不論被告未舉證其係經原告同意而對系爭建物為改建
      、整修，依系爭租賃契約第四條第五項、第五條第三項約
      定，足證雙方於系爭租賃契約已明示、特約排除民法第四
      百三十一條第一項之適用，該條第四項關於被告需否回復
      原狀之約定僅為便宜措施，賦予被告選擇回復原狀與否之
      權利，並非如被告所稱原告意在留為己用而獲有利益，是
      被告自不得依民法第四百三十一條第一項請求原告償還費
      用。
　　⑶另本件被告主張其於系爭租賃契約簽訂後為系爭建物支出
      必要費用而請求原告償還，其立論應係基於系爭租賃契約
      而來，應依租賃之法律關係解決雙方之權義糾紛，自無民
      法第九百五十四條之適用，且被告亦非善意占有人，其依
      民法第九百五十四條請求被告償還必要費用，要屬無稽。
　　⑷綜上，縱被告曾為系爭建物支出必要或有益費用（假設語
      氣，原告否認之），雙方既已於系爭租賃契約特約排除民
      法第四百三十一條之適用，且本件亦無民法第九百五十四
      條之適用，則被告自不得以民法第八百一十一條、第八百
      一十六條、第九百五十四條或其他不當得利法則請求原告
      償還費用，其抵銷之主張洵屬無據。
　㈦系爭房屋占用土地之對價，國防部政治作戰局根據確定判決
    跟原告取償，對被告是第一審判決就確定要遷讓，拆屋還地
    的依據是原證十的執行命令，該執行命令是通知兩造。被告
    辯稱有慢慢搬離，但實際上是經營到一百一十年七月底。原
    告與國防部進行的訴訟與被告是否應該停止經營自系爭餐廳
    遷出並無關係，被告當於第一審判決確定後至遲於原告發出
    系爭租賃契約終止後即依約遷出。
　㈧原告是在一百一十年八月十日才接到被告通知其遷出建物，
    被告停業以後並沒有馬上遷出返還系爭建物（參本院卷第二
    八三頁）。原告爭執被告所提證物實質真正，另案確定判決
    並無認定被告所主張之絕對無效或是相對無效，而是認定原
    告具有事實上管領力，被證八存證信函已證明原告主張，被
    告於終止租約遲不搬遷，直到被告以電話通知方提出給付返
    還系爭建物，更何況存證信函是一百一十年八月十日才寄出
    ，原告受領此通知時間更為此時點之後，被證九最後一頁甚
    至記載被告提出在同年八月二十日才為遷出完成日，更證明
    被告主張並不可採，關於被告所述增建物之主張，原告已敘
    明增建物與改建物不同，其主張並不可採。
　㈨對被證八的照片形式真正不爭執，但其實存證信函內容並沒
    有提到有附這張照片。原告與國防部政治作戰局所進行的訴
    訟與被告是否應該停止經營系爭餐廳遷出系爭建物並無關係
    ，被告遲不遷出之行為確實已造成原告之損害，原告每月應
    給付國防部政治作戰局之損害賠償，確實是因被告行為所致
    ，另關於被證八之照片並無法證明此為一百一十年八月十日
    之現況，就算能證明也僅代表被告確實是在一百一十年八月
    十日始提出給付返還占有予原告，故皆無利益重複評價或被
    告無受有不當得利之情形。
三、證據：提出下列證據為證：
原證一：系爭租賃契約影本一件。
原證二：本院一○三年度重訴字第一二三八號民事判決影本一件
        。
原證三：另案確定判決影本一件。
原證四：臺灣高等法院一○七年度重上更一字第五十七號民事判
        決影本一件。
原證五：一百零六年四月十八日(106)秀字第1060002號函及回執
        影本各一件。
原證六：被告自系爭租賃契約終止後至一百一十年八月間持續於
        系爭建物經營餐廳之網路檢索資料影本一件。
原證七：原告所有之部分桂花樹照片影本一件。
原證八：系爭建物遭被告留置大量廢棄物之照片影本數件。
原證九：一百一十年八月十九日拆除系爭建物之工程承攬契約影
        本一件。
原證十：一百一十年七月二十日本院執行命令影本一件。
乙、被告方面：
一、聲明：㈠駁回原告之訴及其假執行之聲請；㈡如受不利之判決
    ，願供擔保免予假執行。
二、陳述略稱：
  ㈠原告主張被告自一百零六年五月五日起至一百一十年八月十
    日止，無權占有坐落系爭土地上原告所有之系爭建物，並以
    兩造於一百零一年八月十三日就系爭建物所簽訂之系爭租賃
    契約所約定之每月四萬元租金計算，被告應給付原告無權占
    有系爭建物期間相當於租金之不當得利二百零四萬八千元云
    云，並無理由。
  ㈡原告已於一百零六年五月四日拋棄對系爭建物之事實上處分
    權，對系爭建物已無占有、使用、收益等權能可資主張，既
    然原告已於一百零六年五月四日拋棄對於系爭建物之占有，
    已失去對系爭建物使用、收益之基礎，對於系爭建物已無任
    何收益之權能，因此原告無權請求被告給付一百零六年五月
    五日起至一百一十年八月十日止相當於租金之不當得利。
  ㈢縱使被告受有相當於租金之不當得利，起算之時點並非原告
    聲稱之一百零六年五月五日，應為一百零六年七月十九日。
    原告主張於一百零六年四月十八日以（106）秀字第1060002
    號函通知被告提前終止系爭租賃契約，並於隔日送達被告。
    被告對於送達日期為何，因時間久遠現不復記憶，原告應舉
    證證明被告收受通知函之日。又即使如原告所言，被告於一
    百零六年四月十九日收受函文，被告最後遷出系爭建物之日
    期亦非一百零六年五月五日。
  ㈣依系爭租賃契約第五條第二項規定，被告自收到原告通知之
    日起，有九十日的時間可遷離系爭建物。縱使如原告所述被
    告於一百零六年四月十九日收受通知函，被告依系爭租賃契
    約至遲於一百零六年七月十九日遷出系爭建物即可。且當時
    並無「惟國有土地收回時限非甲方可掌控之因素，如自甲方
    獲知之日起至土地被收回之時限少於九十日」的情況，因為
    原告當時對於臺灣高等法院一○四年度重上字第一○二一號判
    決仍不服繼續提起上訴第三審，致該返還土地案件仍未確定
    ，對原告而言並不存在「時限非甲方可掌控」之情況，故原
    告以上開函文通知被告終止系爭租賃契約，並僅給予被告十
    五日時間遷出系爭建物，就此十五日期間之通知業已違反系
    爭租賃契約。因此，縱使被告於系爭租賃契約終止後，仍繼
    續占有系爭建物，受有相當於租金之不當得利且致原告受有
    損害，起算時間亦應自一百零六年七月十九日起，算至一百
    一十年八月十日為止，共計四十八個月又二十三日，核算結
    果為一百九十五萬零六百六十七元〔計算式：40,000元×（48
    ＋23/30）＝1,950,667元，元以下四捨五入〕。
  ㈤退步言之，即使被告應給付原告相當於租金之不當得利，被
    告得以為系爭建物支出之必要及有益費用，折抵原告所主張
    之二百零四萬八千元。系爭建物為屋齡達半世紀之老舊建物
    ，被告於一百零一年八月十三日簽訂系爭租賃契後，隨即投
    入大筆資金整修、裝潢系爭建物，先耗費鉅資改建、整修，
    挽救老屋免於傾頹，之後加以裝潢、布置，成為可以讓人在
    內用餐的舒適環境。被告支出整修系爭建物之拆除改建工程
    費用共計一百八十八萬元、水電工程費用共計三十八萬二千
    五百元，總計二百二十六萬二千五百元（部分單據買受人「
    良澄吉時國際有限公司」係被告為代表人之公司）。這些都
    屬於為了保存系爭建物所支出之必要費用，被告得依民法第
    九百五十四條規定請求原告償還。因此，原告請求被告應給
    付相當於租金之不當得利，被告得依民法第八百一十一條、
    第八百一十六條、第九百五十四條前段規定及不當得利法律
    關係等規定，以上開為系爭建物支出之必要費用二百二十六
    萬二千五百元抵銷。
  ㈥原告主張因被告未遷讓返還系爭建物，導致原告每月須給付
    國防部政治作戰局十八萬三千九百一十八元，自一百零四年
    五月一日至一百一十年八月十日止，累積費用達九百四十一
    萬六千六百零二元，屬被告給付遲延所生之損害，應由被告
    賠償云云，亦無理由。依國防部政治作戰局在返還土地案件
    一審時（本院一○三年度重訴字第一二三八號），請求被告
    應給付相當於租金之不當得利，經本院駁回此部分請求確定
    。蓋被告占有系爭建物及土地，係基於與原告之租賃契約關
    係，且被告為善意占有人，依民法第九百五十二條規定，其
    占有使用所獲利益，對於基地所有人不負不當得利之責。被
    告在該返還土地案件中，為無端被捲入的第三人，僅因與原
    告簽立系爭建物租賃契約，就一併被國防部政治作戰局列為
    被告。事實上，第一審判決主文也僅命被告應自系爭建物遷
    出，並無返還不當得利之義務。故原告此部分之主張，形同
    將自己應返還相當於租金之不當得利義務，轉嫁給被告負擔
    ，於法無據。
  ㈦原告將每月相當於租金之不當得利，累計至一百一十年八月
    十日止高達九百四十一萬六千六百零二元，此「損害擴大」
    之結果乃原告纏訟所導致，與被告無關，不可歸責被告：
　　⑴國防部政治作戰局提起返還土地訴訟，經本院於一百零四
      年九月二日以一○三年度重訴字第一二三八號民事判決本
      案被告應遷出系爭建物、本案原告應拆除系爭建物及將建
      物坐落之土地返還國防部政治作戰局，與給付國防部政治
      作戰局一千一百四十七萬六千四百八十八元及利息，並自
      一百零四年五月一日起至返還土地為止，按月給付十八萬
      三千九百一十八元。
　　⑵對於第一審判決結果，被告並未提起上訴，然而原告卻不
      斷上訴第二審、第三審，嗣最高法院發回更審，經臺灣高
      等法院於一百零八年五月七日以一○七年度重上更一字第
      五十七號民事判決原告應給付國防部政治作戰局一千一百
      四十七萬六千元及利息，並自一百零四年五月一日起至返
      還土地為止，再按月給付十八萬三千九百一十八元。返還
      土地案件第一審判決原告應自一百零四年五月一日起，至
      返還系爭土地為止，按月應給付國防部政治作戰局十八萬
      三千九百一十八元，而原告在一審敗訴後如未執意上訴，
      該判決至遲於一百零四年十月間即告確定，原告最多給付
      國防部政治作戰局約六個月（即一百零四年五月至同年十
      月）相當於租金的不當得利金額一百一十萬三千五百零八
      元。
　　⑶然而，原告自始至終皆以「有權占有」為答辯主軸，認為
      有使用系爭土地之合法權源，無須返還系爭土地給國防部
      政治作戰局。由原告在歷次審理時的主張，可以看出原告
      自信其有權占有系爭土地，才會與國防部政治作戰局一路
      纏訟，與被告是否占有系爭建物無關。然因原告之主張完
      全無法律上的依據，終究遭法院依法判決原告應返還土地
      並給付不當得利給國防部政治作戰局。原告對於自己無法
      律上之原因占有系爭土地多年，導致自己應將不法獲得之
      利益全數返還土地權利人的結果，是原告自作自受、誤判
      情勢所導致，與被告承租系爭建物並無因果關係，豈能將
      此不利結果轉嫁給被告？
　　⑷本案被告僅是向本案原告承租系爭建物之人，並無自本案
      原告受讓本案系爭建物之事實上處分權。申言之，被告自
      始至終並非以自主占有之意思占有系爭建物，與被證五另
      案基本事實已大相徑庭，自不得比附援引。
  ㈧原告聲稱因被告拒不遷讓返還系爭建物，導致原告無法將系
    爭土地清空返還國防部政治作戰局，是推卸自身責任之詞，
    被告並沒有「拒不遷讓返還」可言。依系爭租賃契約第五條
    第三項約定，租賃期限屆滿後，被告不需要拆除裝潢或改建
    物將系爭建物回復原狀，如有遺留家具、雜物等物品則一律
    視為被告拋棄，由原告處理，被告只需負擔處理之費用。因
    此，當原告通知被告提前終止系爭租賃契約，等到契約終止
    日一到，裝潢或改建物盡歸原告所有，至於遺留家具、雜物
    等，原告大可依據上開約款逕自清除。至於其他不屬於被告
    留下來的物品，本來也就是歸屬原告所有，原告更是得以自
    由處分，無須過問被告。更何況，原告於一百一十年八月十
    七日以存證信函要求被告於文到三日內清空增建之附屬建物
    及所有動產，然卻於一百一十年八月十九日隨即委請工程公
    司拆除系爭建物（包含原告聲稱被告增建部分），顯示原告
    之前通知被告清空只是虛晃一招，益證原告主觀上認為拆除
    系爭建物根本不用顧及被告。換言之，被告對於「拆除系爭
    建物一事」根本不存在任何法律與事實上的阻礙，原告自己
    怠於清空系爭建物歸還土地給國防部政治作戰局，遭土地管
    理機關追討不當得利，是原告咎由自取，與被告毫無關連。
  ㈨原告主張被告未經同意逕自拔除原告所有具有經濟價值之桂
    花一株，請求被告負損害賠償責任應給付原告七十二萬元，
    亦無理由，被告否認有原告聲稱拔除桂花一事，且原告並未
    舉證以證實自己主張之事實為真實，僅空言桂花遭被告拔除
    云云，原告主張並無任何依據。又桂花未與土地分離之前，
    為土地之部分，在原告與國防部政治作戰局之拆屋還地訴訟
    中，土地屬國防部政治作戰局所管理之國有土地之事實，業
    經歷審法院所認定。桂花既然屬於土地之一部，非獨立之物
    ，則桂花之所有權應歸屬土地之所有權人，原告既然對於桂
    花並無所有權，更遑論有何所有權遭受侵害可言。綜上，原
    告主張被告侵害其桂花所有權應負損害賠償責任云云，實屬
    無據，應予駁回。
  ㈩原告依據兩造系爭租賃租約第五條第四項規定，請求被告給
    付原告廢棄物清理費二十四萬五千七百四十二元部分，並無
    理由。依原告提出原證九所示之工程承攬契約及工程報價單
    ，主張工程報價單中第六至十項共計二十四萬五千七百四十
    二元為原告清除被告所遺留廢棄物之費用。然而工程報價單
    第六項項目「拆除機具挖土機費用」、第七項「拆除人工費
    用」、第八項「拆除水車費用」、第九項「拆除營建廢棄物
    費用」、第十項「拆除室內裝修及室外棚架廢棄物運棄」，
    皆屬於對「裝潢或改建物」之拆除搬運支出，並非清除「家
    具、雜物、垃圾或廢棄物」等類物品之費用。被告依系爭租
    賃契約僅對於「家具、雜物、垃圾或廢棄物」負擔清除費用
    之責，原告提出工程報價單第六項至第十項，皆為對裝潢及
    改建物之拆除費與清理費，且此等物品皆已歸於原告所有，
    原告拆除自己所有物產生之費用，依系爭租賃契約並不得請
    求被告負擔。
  本案與另案之當事人並不同一，與「爭點效」之適用要件已
    有不合。其次，另案法院（臺灣高等法院一○七年度重上更
    一字第五十七號）不採原告已於一百零六年五月四日拋棄系
    爭建物之事實上處分權之抗辯，應是考量另案當事人間之公
    平。申言之，以違章建築無權占有系爭土地之人，往往以拋
    棄違章建築之方式，圖免除拆除清理之責任，此有違民法第
    一百四十八條誠信原則之規定，自非所許，故另案法院當然
    不可能輕易採信原告拋棄系爭建物處分權之抗辯。然本案之
    當事人與另案不同，為追求個案之公平，法院應本於調查所
    得，自為認定及裁判，並斟酌上開判決相對無效說之意旨，
    類推適用民法第七百六十四條第二項推定，認定只有國防部
    政治作戰局得以否認原告拋棄系爭建物事實上處分權之效力
    ，而非絕對無效。因此，原告既然於一百零六年五月四日拋
    棄系爭建物事實上之處分權，並將拋棄之意思函知被告，依
    相對無效說之見解，對被告已生拋棄之效力，被告即使未遷
    出系爭建物，也僅是對一無主之物加以使用，對原告並無構
    成不當得利可言。
  對原告所提證物形式真正沒有爭執，兩造無法調解原因係因
    金額差距太大。被告係於第一審確定判決及原告於一百零六
    年五月四日發函後那段時間慢慢搬離，但是沒有一次全部搬
    走，被告認為整個不當得利的時間拉長是因為原告跟國防部
    政治作戰局纏訟，跟被告沒有關係。原告主張被告經營到一
    百一十年七月底，其實網路資料沒有去更新而已。被告之前
    就有搬遷，不是一百一十年八月十日才遷離，依系爭租賃契
    約第五條第四項被告已經比契約做的還多，被證八存證信函
    有照片證明當初搬遷的情況，被證九是向執行處陳報，因為
    執行處有來函。
  本件系爭租賃契約終止後被告並無拒不遷讓之情形：
　　⑴被告於一百一十年八月十日以存證信函通知原告，原告終
      止租賃契約後，被告所經營之系爭餐廳由於臺北大學學生
      人數驟減及疫情因素，生意一落千丈，該店已停止營業，
      屋內生財用具遭被告之債權人搬走抵債，所遺留者僅剩廢
      棄物而已等語，並附上系爭建物內部清空照片一張，被告
      並於同日將上情另具狀向本院民事執行處陳報。
　　⑵原告嗣後雖於一百一十年八月十七日以存證信函回覆被告
      稱：「系爭房屋尚有諸多如附件所示未予清空之處」。然
      從原告附於該存證信函之照片（含說明）所示，可知當時
      現場情況是「木櫃垃圾雜物未清除運棄」、「外推增搭建
      物應拆除運棄」、「增建地坪拆除」、「搭建棚架拆除運
      棄」、「冷藏櫃搬離」、「其餘增建地坪、室內所有風管
      設備，皆應全部拆除，回復原狀」。此與被告前揭存證信
      函通知原告現場遺留僅剩廢棄物之說法大致相符。至於其
      他「增建物」、「搭建棚架」、「增建地坪」等物，屬被
      告所為之裝潢或改建物，依系爭租賃契約第五條第四項約
      定，被告得不恢復原狀或拆除；而「冷藏櫃」、「風管設
      備」等物屬於家具，依同條項約定，視為被告放棄之廢棄
      物，任由甲方處理。顯見被告已經依照租賃契約所約定之
      方式進行善後遷出，且原告提出的照片，也足以證明被告
      所言非虛。縱使被告尚留有部分物品，也是視為被告之廢
      棄物由原告處理。
　　⑶兩造租賃關係終止後，被告對於系爭建物之裝潢或改建物
      ，不負恢復原狀或拆除之義務。事實上，被告確實有將系
      爭建物內部清空，看不出原本經營餐廳的樣貌。被告並不
      是完全沒有搬遷，即使最後還遺留部分廢棄物，原告本得
      無須經過被告同意自行處理，故原告主張被告拒不搬遷應
      非事實。原告無視租賃契約之約定，任意主張被告拒不搬
      遷，更聲稱原告拆除系爭建物並返還土地之前提，須被告
      先履行遷出系爭建物之義務，以此作為原告怠於拆除系爭
      建物之藉口。原告自己怠於拆除系爭建物，對國防部政治
      作戰局負返還不當得利之責任，概與被告無因果關係。
  關於原告每月應給付國防部政治作戰局十八萬三千九百一十
    八元，合計九百四十一萬六千六百零二元，是原告占有系爭
    土地應給付相當租金之不當得利，這筆費用的產生是原告自
    己以有權占有為由與國防部政治作戰局纏訟所致，不管被告
    是否占有系爭建物，不會改變原告應給付的結果，故此筆費
    用之產生與被告並無因果關係，退步言之，假設被告應給付
    占有系爭土地之不當得利，此利益已經由原告所主張第一部
    分無權占有系爭建物所涵蓋，因為建物不可能脫離土地使用
    ，被告占有系爭建物之利益必然包含土地，原告將應給付國
    防部政治作戰局之不當得利轉嫁被告，屬利益重複評價。
三、證據：提出下列證據為證：
被證一：一百零六年五月四日（106）秀字第10610004號函影本
        一件。
被證二：被告修復系爭建物維修工程費用單據影本一件。
被證三：被告修復系爭建物水電工程費用單據影本一件。
被證四：良澄吉時國際有限公司經濟部商工登記公示資料查詢結
        果一件。
被證五：臺灣橋頭地方法院一○八年度訴字第五七三號、臺灣高
        等法院高雄分院一○九年度上易字第八十號民事判決各
        一件。
被證六：原告一百一十年八月十七日臺北逸仙郵局存證號碼1406
        號存證信函影本一件。
被證七：一百零六年五月四日（106）秀字第1060003號函翻拍照
        片影本一件。
被證八：被告一百一十年八月十日臺北仁杭郵局一九九號存證信
        函、照片及中華郵政掛號郵件收件回執影本各一件。
被證九：陳報狀（含照片五張）影本一件。
    理    由
一、程序方面：按關於財產權之訴訟，其標的之金額或價額在五
    十萬元以下者，適用民事訴訟法所定之簡易程序；不合於前
    二規定之訴訟，得以當事人之合意，適用簡易程序，其合意
    應以文書證之；第二項之訴訟，案情繁雜或其訴訟標的金額
    或價額逾第二項所定額數十倍以上者，法院得依當事人聲請
    ，以裁定改用通常訴訟程序，並由原法官繼續審理。民事訴
    訟法第四百二十七條第一項、第三項、第五項分別定有明文
    。經查：㈠依原告所提系爭租賃契約第十一條之約定，兩造
    合意以臺灣臺北地方法院為第一審管轄法院且適用簡易訴訟
    程序，故本院對本事件具有管轄權，且適用簡易訴訟程序；
    ㈡原告起訴時雖以本件案情繁雜且其訴訟標的金額或價額逾
    第二項所定額數十倍以上為由聲請裁定改用通常訴訟程序，
    然被告於本院一百一十年十一月二十五日言詞辯論期日抗辯
    應該照原本之約定（參本院卷第一二九頁），故本院認本件
    仍應適用簡易訴訟程序，特此敘明。
二、原告主張意旨略以：原告為坐落系爭土地上之系爭建物的事
    實上處分權人，於一百零一年八月十三日與被告簽訂系爭租
    賃契約，惟租賃期間內，國防部政治作戰局對兩造提出返還
    土地暨不當得利等訴訟，本院一○三年度重訴字第一二三八
    號民事判決命被告應自系爭建物遷出，該判決就被告部分於
    民事第一審即告確定，就原告部分則經歷審訴訟於一百零九
    年間由另案確定判決確定，被告不僅未遵本院一○三年度重
    訴字第一二三八號民事判決自系爭建物遷出，且原告於一百
    零六年四月十八日發函予被告為終止系爭租賃契約之表示，
    並請求被告限期遷出系爭建物，被告仍不予置理，持續占用
    系爭建物經營系爭餐廳至一百一十年八月間，被告就系爭建
    物應給付一百零六年五月五日至一百一十年八月十日間相當
    於租金之不當得利或賠償原告所受損害共二百零四萬八千元
    ，另同段期間因被告拒不遷讓返還系爭建物，原告無法返還
    系爭土地予國防部政治作戰局，致原告每月須給付國防部政
    治作戰局高達十八萬三千九百一十八元，屬債務人給付遲延
    所生之損害，被告另應賠償原告所受損害共九百四十一萬六
    千六百零二元，又原告尚受有經濟作物遭盜取損失七十二萬
    元及搬遷處理廢棄物費用二十四萬五千七百四十二元之財產
    損害，爰依民法第一百七十九條、第一百八十四條第一項前
    段、民法第二百三十一條第一項及系爭租賃契約第五條第四
    項等提起本件訴訟，請求被告給付一千二百四十三萬零三百
    四十四元及法定利息，至於被告抗辯以為系爭建物支出必要
    及有益費用共計二百二十六萬二千五百元為由，請求原告償
    還不當得利並予以抵銷，有悖於系爭租賃契約之約定，其抗
    辯洵屬無據等語。
三、被告答辯意旨則以：㈠原告已於一百零六年五月四日拋棄對
    系爭建物之事實上處分權，無權請求被告給付一百零六年五
    月五日起至一百一十年八月十日止相當於租金之不當得利二
    百零四萬八千元，退一步言，縱使被告受有相當於租金之不
    當得利且致原告受有損害，起算之時點並非原告聲稱之一百
    零六年五月五日，應為一百零六年七月十九日，算至一百一
    十年八月十日為止，共計四十八個月又二十三日，核算結果
    為一百九十五萬零六百六十七元，然被告為系爭建物支出必
    要及有益費用共計二百二十六萬二千五百元足以抵銷；㈡被
    告基於系爭租賃契約占有系爭建物及系爭土地，為善意占有
    人，對基地所有人不負不當得利之責，為本院一○三年度重
    訴字第一二三八號民事判決所認定，原告就其對國防部政治
    作戰局應返還相當於租金之不當得利義務，轉嫁給被告負擔
    ，於法無據，原告將每月相當於租金之不當得利，累計至一
    百一十年八月十日止高達九百四十一萬六千六百零二元，此
    「損害擴大」之結果乃原告纏訟所導致，與被告無關，不可
    歸責被告；㈢被告否認有原告聲稱拔除桂花一事，原告僅空
    言桂花遭被告拔除云云，主張並無任何依據，且桂花未與土
    地分離之前，為土地之部分，土地屬國防部政治作戰局所管
    理之國有土地之事實，業經歷審法院所認定，則桂花之所有
    權應歸屬土地之所有權人，原告對於桂花並無所有權，更無
    所有權遭受侵害可言，原告主張經濟作物遭被告盜取損失七
    十二萬元，請求被告賠償，自屬無據；㈣原告依據兩造系爭
    租賃租約第五條第四項規定，請求被告給付原告廢棄物清理
    費二十四萬五千七百四十二元，並無理由，蓋依原告提出原
    證九工程承攬契約及工程報價單中第六至十項共計二十四萬
    五千七百四十二元，記載項目皆屬於對「裝潢或改建物」之
    拆除搬運支出，並非清除「家具、雜物、垃圾或廢棄物」等
    類物品之費用，此等物品皆已歸於原告所有，原告拆除自己
    所有物產生之費用並不得請求被告負擔等語置辯。
四、兩造對於下列事項並無爭執：㈠兩造曾簽立系爭租賃契約，
    惟租賃期間內，國防部政治作戰局對兩造提出返還土地暨不
    當得利等訴訟，本院一○三年度重訴字第一二三八號民事判
    決命被告應自系爭建物遷出，此部分第一審即判決確定；㈡
    原告於一百零六年四月十八日發函予被告為終止系爭租賃契
    約之表示，並請求被告限期遷出系爭建物，惟被告並未依限
    搬遷；㈢依另案確定判決，原告未返還系爭土地，自一百零
    六年五月五日至一百一十年八月十日應每月給付國防部政治
    作戰局十八萬三千九百一十八元，總計九百四十一萬六千六
    百零二元。兩造爭執重點在於：㈠原告於一百零六年四月十
    八日發函予被告為終止系爭租賃契約之表示，何時發生終止
    系爭契約之效力？㈡原告是否已拋棄對系爭建物之事實上處
    分權？原告對被告請求一百零六年五月五日至一百一十年八
    月十日間相當於租金之不當得利或賠償原告所受損害共二百
    零四萬八千元，是否有據？被告抗辯為系爭建物支出必要及
    有益費用共計二百二十六萬二千五百元足以抵銷，是否有據
    ？㈢被告是否為系爭土地之善意占有人？原告另請求被告賠
    償占用系爭土地之不當得利與遲延損害九百四十一萬六千六
    百零二元，是否有據？㈣原告主張經濟作物遭被告盜取損失
    七十二萬元，另主張被告應給付原告廢棄物清理費二十四萬
    五千七百四十二元，是否有據？爰說明如后。
五、系爭租賃契約於一百零六年五月四日已終止，其後原告亦未
    拋棄系爭建物之事實上處分權，原告得請求被告給付使用系
    爭建物相當於租金之不當得利二百零四萬八千元，被告所為
    抵銷抗辯則屬無據：
　㈠按民法第一百七十九條規定：「無法律上之原因而受利益，
    致他人受損害者，應返還其利益。雖有法律上之原因，而其
    後已不存在者，亦同。」。第一百八十四條第一項前段規定
    ：「因故意或過失，不法侵害他人之權利者，負損害賠償責
    任。」。系爭租賃契約第五條第二項約定：「承租人充分了
    解本租賃物將配合政府辦理租賃更新，或由土地所有權人主
    張權利，或進行改建，於租賃期間內，如因上述原因，甲方
    （即原告）需收回租賃物、自用、或進行改建，甲方應立即
    通知乙方（即被告），乙方應自收到甲方通知後九十日內遷
    離，不得異議或向甲方請求遷移費或任何費用。惟國有土地
    收回時限非甲方可掌控之因素，如自甲方獲知之日起至土地
    被收回之時限少於九十日，乙方仍應依甲方通知時限配合搬
    遷。」，同條第三項約定：「乙方於租賃期限屆滿後，應即
    將租賃物遷讓交還，不得向甲方請求遷移費或任何費用。」
    。
  ㈡經查：⑴原告主張於一百零六年四月十八日發函予被告為終止
    系爭租賃契約之表示，依系爭租賃契約第五條第二項約定函
    請被告於收受函文之日起十五日內遷出系爭建物，被告於隔
    日收受函文之事實，有原告所提出一百零六年四月十八日(1
    06)秀字第1060002號函及回執各一件為證（參本院卷第六十
    九頁、第七十三頁），足信系爭租賃契約於一百零六年五月
    四日已終止；⑵被告雖辯稱依系爭租賃契約第五條第二項約
    定，被告應有九十日遷出系爭建物之緩衝期，若認被告就系
    爭建物獲有相當於租金之不當得利，起算日亦應為一百零六
    年七月十九日云云，然本院一○三年度重訴字第一二三八號
    民事判決命被告應自系爭建物遷出，此部分對被告早已判決
    確定，被告拒不遵守前揭確定判決，自不應再違反誠信原則
    而機械性解釋系爭租賃契約第五條第二項之約定內容，額外
    再給予被告九十日遷出系爭建物之緩衝期，而由原告承擔該
    九十日緩衝期使用系爭土地之對價，故本院認原告以一百零
    六年五月五日起算被告使用系爭建物之不當得利，應屬適當
    ；⑶被告另又辯稱原告於一百零六年五月四日發函予被告表
    示拋棄對於系爭建物之事實上處分權（參本院卷第二四九頁
    被證七），應無權對被告請求使用系爭建物相當於租金之不
    當得利二百零四萬八千元云云，然觀諸前揭函文內容係記載
    「本人…拋棄對系爭房屋及其座落之上開土地之占有使用，
    是請台端逕依臺灣臺北地方法院一○三年度重訴字第一二三
    八號判決主文第一項前段自上開建物遷出…。」，再對照同
    日原告發函予國防部政治作戰局表達履行臺灣高等法院一○
    四年度重上字第一○二一號判決主文內容拋棄對系爭房屋及
    其座落之上開土地之占有使用，「待本人就上開返還土地事
    件獲致有利判決後再行行使本人之權利」（參本院卷第一七
    三頁被證一），足信原告並非終局放棄主張對系爭建物之事
    實上處分權，而係期望以前揭函文解免占用系爭土地之不當
    得利，但因被告未自系爭建物遷出，原告無從拆除系爭建物
    ，原告欲以前揭函文解免占用系爭土地不當得利之期望終究
    落空，此可歸責於被告，更難以此可歸責被告之事由，反而
    推論原告不得對被告主張占用系爭建物之不當得利；⑷原告
    主張無從得知被告確切遷出之日期，惟系爭餐廳之Facebook
    粉絲專頁係於一百一十年七月三十一日刊登停業公告（參本
    院卷第八十三頁），原告隨後於同年八月十日接獲被告電話
    通知遷出，而以一百一十年八月十日作為被告占用系爭建物
    獲取不當得利之截止日期，而被告抗辯若構成不當得利時，
    亦以一百一十年八月十日作為被告占用系爭建物獲取不當得
    利之截止日期，故應以一百零六年五月五日起至一百一十年
    八月十日止作為被告無權占有系爭建物之期間，原告應得請
    求被告給付一百零六年五月五日至一百一十年八月十日間相
    當於租金之不當得利或賠償原告所受損害共二百零四萬八千
    元；⑸被告復又辯稱為系爭建物支出必要及有益費用共計二
    百二十六萬二千五百元足以抵銷云云，然系爭租賃契約終止
    後，被告並未即時遷出，甚至於原訂租期屆滿日一百零六年
    十一月十五日被告仍未遷出，且持續占用，則原告主張依系
    爭租賃契約第五條第三項之約定已排除民法相關規定之適用
    ，其主張應屬有據，被告辯稱為系爭建物支出必要及有益費
    用共計二百二十六萬二千五百元足以抵銷，此抗辯應屬無據
    。
六、系爭租賃契約終止後，被告已非系爭土地之善意占有人，原
    告另請求被告賠償占用系爭土地之不當得利與遲延損害九百
    四十一萬六千六百零二元，應屬有據：
　㈠按民法第一百七十九條規定：「無法律上之原因而受利益，
    致他人受損害者，應返還其利益。雖有法律上之原因，而其
    後已不存在者，亦同。」。同法第二百三十一條第一項規定
    ：「債務人遲延者，債權人得請求其賠償因遲延而生之損害
    。」。同法第九百五十二條規定：「善意占有人於推定其為
    適法所有之權利範圍內，得為占有物之使用、收益。」。
  ㈡經查：⑴如前所述，本院一○三年度重訴字第一二三八號民事
    判決命被告應自系爭建物遷出，此部分對被告早已判決確定
    ，被告拒不遵守前揭確定判決，且即便就兩造間之法律關係
    而言，系爭租賃契約於一百零六年五月四日即已終止，則自
    一百零六年五月五日起，被告占用系爭建物與系爭土地均已
    不具有民法第九百五十二條所規定善意占有人之地位，自一
    百零六年五月五日至一百一十年八月十日期間，原告基於系
    爭建物事實上處分權人之地位而為系爭建物及系爭土地之間
    接占有人，而被告則為系爭建物及系爭土地之直接占有人，
    國防部政治作戰局選擇對間接占有人之原告主張占用系爭土
    地之不當得利九百四十一萬六千六百零二元，不表示直接占
    有人之被告無庸負責；⑵被告雖辯稱原告就其對國防部政治
    作戰局應返還相當於租金之不當得利義務，轉嫁給被告負擔
    ，於法無據，原告將每月相當於系爭土地租金之不當得利，
    累計至一百一十年八月十日止高達九百四十一萬六千六百零
    二元，此「損害擴大」之結果乃原告纏訟所導致，與被告無
    關，不可歸責被告云云，然如前所述，一百零六年四月十八
    日原告已發函終止系爭租賃契約，一百零六年五月間原告更
    發函要求被告依本院一○三年度重訴字第一二三八號民事確
    定判決主文第一項自系爭建物遷出，但被告拒不遷出系爭建
    物，致原告亦無從拆除系爭建物返還系爭土地，此「損害擴
    大」之結果並非原告與國防部政治作戰局纏訟所導致，而係
    被告拒不自系爭建物遷出所導致，就兩造間之法律關係而言
    ，一百零六年五月五日至一百一十年八月十日期間，被告於
    系爭租賃契約終止後拒不自系爭建物遷出，確實導致原告受
    有民法第二百三十一條第一項規定之遲延損害，而被告則獲
    取直接占用系爭土地之不當得利，應由被告負終局責任，故
    原告依民法第一百七十九條、第二百三十一條規定請求被告
    賠償占用系爭土地之不當得利與遲延損害九百四十一萬六千
    六百零二元，應屬有據。
七、原告主張經濟作物遭被告盜取損失七十二萬元，另主張被告
    應給付原告廢棄物清理費二十四萬五千七百四十二元，此等
    主張均屬無據：
　㈠按民法第六十六條第二項規定：「不動產之出產物，尚未分
    離者，為該不動產之部分。」。同法第一百八十四條第一項
    前段規定：「因故意或過失，不法侵害他人之權利者，負損
    害賠償責任。」。次按當事人主張有利於己之事實者，就其
    事實有舉證之責任，民事訴訟法第二百七十七條本文定有明
    文。民事訴訟如係由原告主張權利者，應先由原告負舉證之
    責，若原告先不能舉證，以證實自己主張之事實為真實，則
    被告就其抗辯事實即令不能舉證，或其所舉證據尚有疵累，
    亦應駁回原告之請求，最高法院十七年上字第九一七號裁判
    意旨參照。再按系爭租賃契約第五條第四項約定：「乙方遷
    出時，乙方所為之裝潢或改建物得不需恢復原狀或拆除。但
    如有遺留傢俱、雜物、垃圾或廢棄物等不搬者，視為放棄，
    任由甲方處理，處理費用由乙方負擔。」。
　㈡經查：⑴原告主張被告於一百一十年八月間遷出系爭建物時，
    未經同意擅自拔除其所有具有經濟價值之桂花，致損失七十
    二萬元云云，惟被告否認其事，參酌前揭最高法院裁判意旨
    所示之見解，原告自應對前揭主張負舉證責任，然原告除提
    出照片證明現場確有桂花樹（參本院卷第九十七頁原證七）
    ，其實並未舉證證明被告盜取現場具有經濟價值桂花之事實
    ，原告主張即不足採，更進一步言，依民法第六十六條第二
    項規定，現場桂花既為系爭土地之出產物，應屬系爭土地之
    權利人所有，顯非原告所有，原告以桂花所有權遭受侵害，
    依民法第一百八十四條第一項前段規定請求損害賠償，顯然
    無據；⑵原告另主張被告於一百一十年八月間遷出系爭建物
    時，留置如木櫃、冷藏櫃、垃圾雜物、外推增搭建物及棚架
    等大量廢棄物，使原告受有搬遷處理該等廢棄物費用二十四
    萬五千七百四十二元之財產損害云云，然參諸原告所提出一
    百一十年八月十九日拆除系爭建物之工程承攬契約所附工程
    報價單（參本院卷第一○九頁），誠如被告所辯稱，此部分
    第六項至第十項款項，其中第六項項目「拆除機具挖土機費
    用」、第七項「拆除人工費用」、第八項「拆除水車費用」
    、第九項「拆除營建廢棄物費用」、第十項「拆除室內裝修
    及室外棚架廢棄物運棄」，皆屬對「裝潢或改建物」之拆除
    搬運支出，而非「傢俱、雜物、垃圾或廢棄物」之清除費用
    ，依系爭租賃契約第五條第四項前段約定，被告就該等裝潢
    或改建物得不需恢復原狀或拆除，原告就「裝潢或改建物」
    之拆除搬運支出請求廢棄物清理費二十四萬五千七百四十二
    元，應屬無據。
八、綜上所述，原告本於系爭租賃契約、不當得利及侵權行為等
    法律關係，請求被告給付一千二百四十三萬零三百四十四元
    ，及自起訴狀繕本送達翌日（即一百一十年十月十五日）起
    至清償日止，按年息百分之五計算之利息，其請求於主文第
    一項之範圍內為有理由，應予准許。超過主文第一項範圍之
    請求，則屬無據，應予駁回。　　
九、本件係就民事訴訟法第四百二十七條第三項訴訟適用簡易程
    序所為被告一部敗訴之判決，依同法第三百八十九條第一項
    第三款規定，就被告敗訴部分應依職權宣告假執行。並依同
    法第三百九十二條第二項規定，依被告聲請宣告被告敗訴部
    分如供擔保，得免為假執行。至於原告敗訴部分，原告之訴
    既經駁回，假執行之聲請失所附麗，應併予駁回。
十、本件訴訟費用額，依後附計算書確定如主文所示金額。
十一、本件事證已臻明確，兩造其餘攻擊防禦方法，於本判決結
      果不生影響，爰不一一論述，併此敘明。
十二、據上論結，原告之訴為一部有理由，一部無理由，並依民
      事訴訟法第七十九條，判決如主文。　
中　　華　　民　　國　　111 　年　　9 　　月　　15　　日
                              臺北簡易庭
                              法      官  文衍正
以上正本係照原本作成。
如對本判決不服，須於判決送達後二十日內向本庭（臺北市重慶
南路一段一百二十六巷一號）提出上訴狀。（須按他造當事人之
人數附繕本）。如委任律師提起上訴者，應一併繳納上訴審裁判
費。
中　　華　　民　　國　　111 　年　　9 　　月　　15　　日
                              書  記  官  高秋芬
訴訟費用計算書：
項        目             金  額（新臺幣）        備  註 
第一審裁判費　　           121,472元
合　　　　計　　     　    121,472元